【裁判字號】    98,訴,982
【裁判日期】    990129
【裁判案由】    違反槍砲彈藥刀械管制條例
【裁判全文】
臺灣嘉義地方法院刑事判決               98年度訴字第982號
公  訴  人  臺灣嘉義地方法院檢察署檢察官
被      告  甲○○
上列被告因違反槍砲彈藥刀械管制條例案件，經檢察官提起公訴
（98年度偵字第6892號），被告於準備程序中對被訴事實為有罪
之陳述，經本院合議庭裁定由受命法官獨任行簡式審判程序，判
決如下：
    主  文
甲○○犯非法持有槍砲、彈藥之主要零件罪，累犯，處有期徒刑
拾月，併科罰金新台幣陸萬元，罰金如易服勞役，以新台幣壹仟
元折算壹日，扣案如附表編號二之土造金屬槍管貳支、編號三之
火藥壹盒，均沒收。又犯非法製造子彈罪，處有期徒刑壹年肆月
，併科罰金新台幣捌萬元，罰金如易服勞役，以新台幣壹仟元折
算壹日；減為有期徒刑捌月，併科罰金新台幣肆萬元，罰金如易
服勞役，以新台幣壹仟元折算壹日；扣案如附表編號一2.(3)之非
制式子彈貳顆、編號四之彈殼拾壹顆，均沒收。應執行有期徒刑
壹年貳月，併科罰金新臺幣捌萬元，罰金如易服勞役，以新台幣
壹仟元折算壹日，扣案如附表編號二之土造金屬槍管貳支、編號
三之火藥壹盒、編號一2.(3)之非制式子彈貳顆、編號四之彈殼拾
壹顆，均沒收。
    犯 罪 事 實
一、甲○○前於民國95年間因妨害自由案件，經本院以95年度易
    字第392 號判決判處有期徒刑6 月，如易科罰金以銀元3 百
    元折算1 日確定，於96年10月8 日易科罰金執行完畢。其明
    知具有殺傷力之子彈，以及槍砲、彈藥之主要組成零件，均
    屬槍砲彈藥刀械管制條例管制之物品，非經許可，不得製造
    、持有，竟先後為下列犯行：(一)基於非法持有子彈、槍砲及
    彈藥主要組成零件之犯意，於95年3 、4 月間某日，在嘉義
    市○○路，向姓名年籍不詳、綽號「阿才」之成年男子，以
    槍管1 支新台幣（下同）5 千元、子彈1 顆7 百元之代價，
    購入如附表編號一1.所示具殺傷力之制式子彈6 顆、編號一
    2.(1)所示具殺傷力之非制式子彈1 顆、編號一2.(2)具殺傷力
    之非制式子彈1 顆，共計8 顆，係屬槍砲主要組成零件之土
    造金屬槍管2 支，以及如附表編號三所示係屬彈藥主要組成
    零件之火藥1 盒，而同時持有之。(二)嗣另行起意製造子彈，
    而於95年5 月間某日，自模型店以每顆150 元之價格購得數
    目不詳之彈頭加彈殼後，自行裝填上開購得之火藥，以此方
    式接續製造如附表編號一2.(2)、(3)所示之非制式子彈4 顆，
    其中如附表編號一2.(2)所示2 顆非制式子彈製造成功而具有
    殺傷力，如附表編號一2.(3)所示2 顆非制式子彈則無法擊發
    ，不具殺傷力而不遂，製造後即持有之。嗣經警於98年8 月
    27日18時至19時許，持本院核發之搜索票至甲○○位於嘉義
    市○區○○里○○○路9 號10樓3 之住處搜索，扣得甲○○
    所有如附表所示之子彈12顆、土造金屬槍管2 支、火藥1 盒
    以及彈殼11顆等物，而循線查悉上情。
二、案經嘉義縣警察局水上分局報請臺灣嘉義地方法院檢察署檢
    察官偵查起訴。
    理  由
一、本件被告所涉犯者均非死刑、無期徒刑、最輕本刑為3 年以
    上有期徒刑之罪或高等法院管轄第一審案件。本院行準備程
    序時，被告就被訴事實為有罪之陳述，經告知簡式審判程序
    之旨，並聽取檢察官及被告之意見後，本院爰依刑事訴訟法
    第273 條之1第1項裁定由受命法官獨任進行簡式審判程序。
    故本件簡式審判程序之證據調查，依刑事訴訟法第273 條之
    2 規定，不受同法第159 條第1 項、第161 條之2 、第161
    條之3 、第163 條之1 及第164 條至第170 條規定之限制，
    合先敘明。
二、認定犯罪事實所憑證據及理由：
(一)訊據被告對於上揭犯罪事實，於警詢、偵查及本院審理中均
    坦承不諱（見警卷第2 至3頁 、偵卷第6 至7 頁，本院聲羈
    字卷第10至13頁，本院訴字卷第26、41至42、71、78頁），
    並有本院98年度聲搜字第763 號搜索票、嘉義縣警察局水上
    分局搜索扣押筆錄、扣押物品目錄表、扣押物品收據、扣押
    書各1 份，以及扣押物照片6 張在卷足稽（見警卷第5 至14
    頁），復有如附表所示之子彈12顆、土造金屬槍管2 支、火
    藥1 盒、彈殼11顆等物扣案可憑。而扣案如附表編號一所示
    之子彈12顆，經鑑定結果，其中如附表編號一1.之6 顆子彈
    ，均為口徑9mm ，具殺傷力之制式子彈；如附表編號一2.之
    6 顆子彈，均係非制式子彈，其中如附表編號一2.(1)、(2)所
    示之4 顆非制式子彈均具殺傷力，如附表編號一2.(3)所示之
    2 顆非制式子彈則不具殺傷力；扣案如附表編號三之火藥1
    盒，經採樣鑑定，檢出硫磺、磷、氯酸鉀等成分，認係煙火
    類火藥，與附表編號二之土造金屬槍管2 支，分屬內政部86
    年11月24日(86)台內警字第8670683 號函公告之槍砲、彈藥
    主要組成零件等情，復有如附表鑑定結果欄所示之內政部警
    政署刑事警察局98年9 月18日刑鑑字第0980124507號鑑定書
    、98年12月28日刑鑑字第0980173592號函、99年1 月15日刑
    鑑字第0980178084號鑑定書，以及內政部98年10月13日內授
    警字第0980871755號函等在卷足稽。綜上足認被告具任意性
    之自白與事實相符，本件事證明確，被告上揭犯行均堪認定
    ，應予依法論科。
(二)被告於警詢、偵查及本院審理中迭次供稱扣案之子彈12顆，
    ，其中8 顆係向「阿財」購得，另4 顆係其自行製造；雖被
    告供稱向「阿財」購得者均為制式子彈，惟經送鑑定結果，
    扣案之子彈12顆中，僅有6 顆為制式子彈，另6 顆為非制式
    子彈，非制式子彈中則有2 顆不具殺傷力，業如前述。另經
    本院當庭勘驗，被告供稱其無法確切分辨扣案各部分子彈之
    來源（見本院訴字卷第42頁）。因非法製造子彈罪之法定刑
    較非法持有子彈罪之法定刑為重，依事實不明時應為有利於
    被告認定之原則，應認扣案之12顆子彈中，如附表編號一1.
    之6 顆制式子彈、如附表編號一2.(1)1 顆具殺傷力之非制式
    子彈、如附表編號一2.(2)3 顆具殺傷力之非制式子彈其中1
    顆，以上共計8 顆具殺傷力之子彈，均係被告向「阿財」購
    買後持有者；至附表編號一2.(2)3 顆具殺傷力之非制式子彈
    中其餘2 顆，以及附表編號一2.(3)2 顆不具殺傷力之非制式
    子彈，共計4 顆，則係由被告自行製造而成。
三、論罪科刑：
(一)經核：
 1、犯罪事實一(一)部分：核被告所為，係犯槍砲彈藥刀械管制條
    例第12條第1 項非法持有子彈、第13條第4 項之非法持有槍
    砲、彈藥之主要零件罪。被告係以一行為觸犯上開數罪，為
    想像競合犯，應依刑法第55條之規定，從一重之非法持有槍
    砲、彈藥之主要零件罪處斷。起訴書犯罪事實欄已敘及被告
    購入火藥而持有之事實，僅係論罪法條欄漏未論及被告涉犯
    非法持有彈藥主要零件罪嫌。又未經許可持有槍砲、彈藥、
    刀械等罪，其持有之繼續，為行為之繼續，並非狀態之繼續
    ，故一經持有，其犯罪即告成立，但其完結，須繼續至持有
    行為終了時為止，其間法律縱有變更，因其行為繼續實施至
    新法施行以後，即應適用新法，尚無行為後法律變更可言（
    最高法院88年度台上字第2968號判決意旨參照）。被告雖係
    於95年3 、4 月間向綽號「阿才」之成年男子購入扣案制式
    子彈6 顆、土造金屬槍管2 支及火藥1 盒而持有之，惟其持
    有行為係繼續至98年8 月27日為警查獲時止，其間刑法雖於
    95年7 月1 日修正生效，揆諸前揭說明，亦不生新舊法比較
    適用問題，附此敘明。
 2、犯罪事實一(二)部分：按行為後法律有變更者，適用行為時之
    法律；但行為後之法律有利於行為人者，適用最有利於行為
    人之法律，刑法第2 條第1 項定有明文。被告為此部分之犯
    行後，94年2 月2 日修正公布之刑法，業於95年7 月1 日施
    行，其中刑法第33條第5 款有關罰金之最低數額部分，修正
    前係規定：「罰金：（銀元）1 元以上」，修正後則規定：
    「罰金：新台幣1 千元以上，以百元計算之」，經比較修正
    前、後之規定，修正後之規定並未較有利於被告；另修正前
    刑法第51條規定：「數罪併罰，分別宣告其罪之刑，依左列
    各款定其應執行者：」其中第5 款規定：「宣告多數有期徒
    刑者，於各刑中之最長期以上，各刑合併之刑期以下，定其
    刑期。但不得逾20年。」修正後刑法第51條第5 款則規定：
    「宣告多數有期徒刑者，於各刑中之最長期以上，各刑合併
    之刑期以下，定其刑期。但不得逾30年。」經比較結果，修
    正後之規定亦未較有利於被告；綜上比較結果，應一體適用
    修正前之刑法相關規定。被告係基於製造子彈之單一犯意，
    於同一時間接續製造扣案如附表編號一2.(2)、(3)之非制式子
    彈4 顆，為接續犯。其以接續之一行為同時製造扣案如附表
    編號一2.(2)具殺傷力之非制式子彈2 顆、編號一2.(3)不具殺
    傷力之非制式子彈2 顆，而同時觸犯槍砲彈藥刀械管制條例
    第12條第1 項之製造子彈罪，以及同條例第12條第5 項、第
    1 項之製造子彈未遂罪，為想像競合犯，應依修正前刑法第
    55條前段之規定，從一重之槍砲彈藥刀械管制條例第12條第
    1 項製造子彈罪處斷。其製造子彈後，復非法持有之，非法
    持有子彈之低度行為應為非法製造子彈之高度行為所吸收，
    不另論罪。
 3、又曾受有期徒刑之執行完畢，5 年以內故意再犯有期徒刑以
    上之罪者，為累犯，加重其刑至二分之一，刑法第47條第1
    項定有明文；而繼續犯之一部行為，或牽連犯之重罪行為係
    在另一犯罪所處有期徒刑執行完畢後5 年以內者，仍該當於
    累犯加重之要件（最高法院86年度台非字第217 號判決意旨
    參照）。被告因妨害自由案件，經本院以95年度易字第392
    號判決判處有期徒刑6 月，如易科罰金以銀元3 百元折算1
    日確定，於96年10月8 日易科罰金執行完畢，有臺灣高等法
    院被告前案紀錄表在卷足稽；其所犯上開非法持有槍砲、彈
    藥主要零件罪部分，係屬繼續犯，一部行為係在前揭妨害自
    由案件所處有期徒刑6 月執行完畢後5 年以內，依前述說明
    ，其所犯非法持有槍砲、彈藥主要零件罪部分，仍應依刑法
    第47條第1 項之規定論以累犯，並加重其刑。再其所犯上開
    非法持有槍砲、彈藥主要零件，以及非法製造子彈2 罪，犯
    意各別，行為互異，應予分論併罰。
(二)爰依被告之供述（見本院訴字卷第81頁）及卷附臺灣高等法
    院被告前案紀錄表、全戶戶籍資料查詢結果等，審酌：被告
    為國小畢業之智識程度，有違反麻醉藥品管理條例、公共危
    險、妨害自由等前案紀錄，目前從事板模工及鐵工，已離婚
    ，需扶養2 名年僅7 歲之子，非法持有子彈以及槍砲、彈藥
    主要組成零件，並非法製造子彈，雖未持以犯罪，惟對社會
    治安潛在危害非微，及其犯後自警詢迄至本院審理中均坦承
    犯行，態度良好等一切情狀，就其所犯2 罪分別量處如主文
    所示之刑。又比較適用最有利於行為人之法律時，應就罪刑
    有關之共犯、未遂犯、連續犯、牽連犯、結合犯以及累犯加
    重、自首減輕暨其他法定加減原因、加減例等一切情形，綜
    其全部之結果而為比較，再適用有利於行為人之法律處斷，
    且應就罪刑有關之一切情形，比較其全部之結果，而為整個
    之適用，不能割裂而分別適用有利益之條文；但此所謂不能
    割裂適用，係指與罪刑有關之本刑而言，並不包括易刑處分
    在內；詳言之，有關易科罰金、易服勞役之刑罰執行，仍應
    比較新舊法之規定，適用最有利於行為人之法律，依刑法第
    2 條第1 項之從舊從輕原則定其易刑之折算標準（最高法院
    97年度台上字第2545號判決意旨參照）。被告為犯罪事實一
    (二)之非法製造子彈行為後，刑法第42條罰金易服勞役之規定
    亦於95年7 月1 日修正生效，該條文第2 項前段原規定：「
    易服勞役以1 元以上3 元以下折算1 日」，再依修正前罰金
    罰鍰提高標準條例第2 條前段規定，就其原定數額提高為1
    百倍折算1 日，則本件被告為非法製造子彈行為時之易服勞
    役折算標準，最高係以銀元3 百元新台幣9 百元折算1 日；
    修正後之刑法第42條第3 項前段則規定：「易服勞役以新台
    幣1 千元、2 千元或3 千元折算一日」，經比較修正前後易
    服勞役之折算標準，以修正後之規定較有利於被告，應依刑
    法第2 條第1 項後段之規定，適用修正後之刑法第42條第3
    項前段規定，諭知本件罰金部分易服勞役之折算標準。
(三)按犯罪在96年4 月24日以前者，除本條例另有規定外，有期
    徒刑、拘役或罰金，減其刑或金額二分之一。依本條例應減
    刑之罪，未經判決確定者，於裁判時，減其宣告刑。96年7
    月16日施行之中華民國九十六年罪犯減刑條例第2 條第1 項
    、第7 條第1 項分別定有明文。經查，被告係於95年5 月間
    為本件非法製造子彈犯行，其犯罪時間係在96年4 月24日以
    前，復無不得減刑之例外情形，爰就此部分減其宣告刑如主
    文所示，並與犯罪行為繼續至96年4 月24日以後而不得減刑
    之非法持有槍砲、彈藥主要零件罪所處之刑，定其應執行之
    刑如主文所示。
(四)扣案如附表編號二之土造金屬槍管2 支、編號三之火藥1 盒
    ，均屬違禁物，不問屬於犯人與否，均應依刑法第38條第1
    項第1 款之規定宣告沒收。至附表編號一所示之扣案子彈12
    顆，經送鑑定試射後，其中附表編號一1.鑑定結果具殺傷力
    之制式子彈6 顆、附表編號一2.(1)、(2)具殺傷力之非制式子
    彈4 顆，均僅餘彈殼而失其違禁物之性質，爰均不予宣告沒
    收；附表編號一2.(3)不具殺傷力之非制式子彈2 顆，係被告
    所有因犯罪所得之物；附表編號四之彈殼11顆，則係被告所
    有供製造子彈預備之物，業據其供承在卷，應分別依刑法第
    38條第1 項第2 款、第3 款之規定併予宣告沒收。至附表編
    號五至編號八所示之其餘扣案物，均非屬違禁物，且被告供
    稱編號五之彈夾係因好奇而向「阿才」購入，編號六、七之
    零件、工具、電鑽、鑽頭係用來修理家裡的東西，編號八之
    電子磅秤則係用來秤金子重量，均與本件犯罪無關（見本院
    訴字卷第78至79頁），既無證據足認係被告所有且供本件犯
    罪所用、犯罪預備或犯罪所得之物，自不得予以沒收，附此
    敘明。
四、公訴意旨雖認：被告係向綽號「阿才」之成年男子購入制式
    子彈10顆，並自行製造非制式子彈10顆，經試射後僅餘扣案
    之制式、非制式子彈共計12顆等語。惟查，除本院上開認定
    有罪部分（即被告持有具殺傷力之制式子彈6 顆、具殺傷力
    之非制式子彈2 顆，共計8 顆；製造具殺傷力之非制式子彈
    2 顆、不具殺傷力之非制式子彈2 顆，共計4 顆）外，其餘
    公訴意旨所指部分，僅有被告之自白，別無其他補強證據，
    自不得僅憑被告之自白遽認其有該等部分之犯行。惟該部分
    既與前揭本院認定有罪部分，分別有實質上一罪之關係，爰
    不另為無罪之諭知。
據上論斷，應依刑事訴訟法第273 條之1 第1 項、第299 條第1
項前段，槍砲彈藥刀械管制條例第12條第1 項、第4 項、第5 項
、第13條第4 項，刑法第11條前段、第2 條第1 項、第55條、第
42條第3 項前段、第38條第1 項第1 款、第2 款、第3 款，修正
前刑法第55條前段、第51條第5 款、第7 款，中華民國九十六年
罪犯減刑條例第2 條第1 項第3 款、第7 條，判決如主文。
本案經檢察官楊騏嘉到庭執行職務。
中    華    民    國    99    年    1     月  29      日
                  刑事第三庭  法  官  陳 蒨 儀
以上正本證明與原本無異。
如不服本判決應於收受判決後10日內向本院提出上訴書狀，並應
敘述具體理由；其未敘述上訴理由者，應於上訴期間屆滿後20日
內向本院補提理由書（均須按他造當事人之人數附繕本）「切勿
逕送上級法院」。
中    華    民    國    99    年    1     月    29    日
                              書記官  楊 國 色
附錄本案論罪法條全文：
槍砲彈藥刀械管制條例第12條第1項、第4項、第5項
未經許可，製造、販賣或運輸子彈者，處1 年以上7 年以下有期
徒刑，併科新台幣500 萬元以下罰金。
未經許可，持有、寄藏或意圖販賣而陳列子彈者，處5 年以下有
期徒刑，併科新台幣300 萬元以下罰金。
第1 項至第3 項之未遂犯罰之。
槍砲彈藥刀械管制條例第13條第4 項
未經許可，持有、寄藏或意圖販賣而陳列第1 項所列零件者，處
6 月以上5 年以下有期徒刑，併科新台幣300 萬元以下罰金。
【附表】本件扣案物
┌─┬──────┬──────────────────┬─────────┐
│編│品名及數量  │      鑑 定 結 果 及 出 處          │   備     註      │
│號│            │                                    │                  │
├─┼──────┼──────────────────┼─────────┤
│一│子彈12顆    │1、制式子彈共6顆：                  │即警卷第11頁之扣押│
│  │            │(1)1 顆，認係口徑9mm 制式子彈，經試射│書編號1           │
│  │            │  可擊發，認具殺傷力。              │                  │
│  │            │(2)5 顆，認均係口徑9mm 制式子彈，彈底│                  │
│  │            │  均具撞擊痕跡，第一次鑑定試射2 顆，│                  │
│  │            │  第二次鑑定試射3 顆，均可擊發，認均│                  │
│  │            │  具殺傷力。                        │                  │
│  │            │2、非制式子彈6顆：                  │                  │
│  │            │(1)1 顆，認係非制式子彈，由金屬彈殼組│                  │
│  │            │  合直徑8.8mm 金屬彈頭而成，經試射，│                  │
│  │            │  可擊發，認具殺傷力。              │                  │
│  │            │(2)3 顆，認均係非制式子彈，由金屬彈殼│                  │
│  │            │  組合直徑9.0 ±0.5mm 金屬彈頭而成，│                  │
│  │            │  第一次鑑定採樣其中1 顆試射，可擊發│                  │
│  │            │  ，認具殺傷力；第二次鑑定試射後，2 │                  │
│  │            │  顆可擊發，認具殺傷力。            │                  │
│  │            │(3)2 顆，認均係非制式子彈，由金屬彈殼│                  │
│  │            │  組合直徑9.0 ±0.5mm 金屬彈頭而成，│                  │
│  │            │  第一次鑑定採樣1 顆試射，無法擊發，│                  │
│  │            │  認不具殺傷力；第二次鑑定試射，1 顆│                  │
│  │            │  無法擊發，認不具殺傷力。          │                  │
│  │            │（見內政部警政署刑事警察局98年9 月18│                  │
│  │            │日刑鑑字第0980124507號鑑驗書，偵卷第│                  │
│  │            │15至16頁；內政部警政署刑事警察局98年│                  │
│  │            │12月28日刑鑑字第0980173592號函，本院│                  │
│  │            │訴字卷第55頁；本院99年1 月14日辦理刑│                  │
│  │            │事案件電話紀錄查詢表，本院訴字卷第62│                  │
│  │            │頁）                                │                  │
├─┼──────┼──────────────────┼─────────┤
│二│槍管2 支    │認均係土造金屬槍管，係屬槍砲主要組成│即警卷第11頁之扣押│
│  │            │零件（見內政部警政署刑事警察局98年9 │書編號2           │
│  │            │月18日刑鑑字第0980124507號鑑驗書，偵│                  │
│  │            │卷第15至16頁；內政部98年10月13日內授│                  │
│  │            │警字第0980871755號函，偵卷第25頁）  │                  │
├─┼──────┼──────────────────┼─────────┤
│三│火藥1 盒    │內含2 片不明火藥，取樣1 片鑑定，經檢│即警卷第11頁之扣押│
│  │            │視為紅棕色片狀，淨重0.16公克，取0.10│書編號3 所載「彈藥│
│  │            │公克鑑定用罄，餘0.06公克，檢出硫磺、│1 盒」            │
│  │            │磷、氯酸鉀等成分，認係煙火類火藥（見│                  │
│  │            │內政部警政署刑事警察局99年1 月15日刑│                  │
│  │            │鑑字第0980178084號鑑定書，本院卷第63│                  │
│  │            │頁）                                │                  │
├─┼──────┼──────────────────┼─────────┤
│四│彈殼11顆    │                                    │即警卷第11頁之扣押│
│  │            │                                    │書編號5           │
├─┼──────┼──────────────────┼─────────┤
│五│彈夾2個     │                                    │即警卷第11頁之扣押│
│  │            │                                    │書編號4           │
├─┼──────┼──────────────────┼─────────┤
│六│零件1批     │零件（即扣押書所載「槍枝零件」）1 批│即警卷第11頁之扣押│
│  │            │，即鉗子、起子、鐵鎚等（見警卷第12頁│書編號6           │
│  │            │照片1、第13頁照片5）                │                  │
├─┼──────┼──────────────────┼─────────┤
│七│電鑽1 支、工│工具（即扣押書所載「改造工具（槍枝保│即警卷第11頁之扣押│
│  │具1 批、鑽頭│養工具）」）1 批，即萬用針車油1 罐、│書編號7 、8 、9 （│
│  │1 批        │牙刷1 支、WD-40 噴霧1 罐、長柄刷2支 │惟扣押書誤載為「鑽│
│  │            │、棉布1 條等（見警卷第12頁照片2）   │頭1 『個』」）    │
├─┼──────┼──────────────────┼─────────┤
│八│電子磅秤1台 │                                    │即警卷第11頁之扣押│
│  │            │                                    │書編號10          │
└─┴──────┴──────────────────┴─────────┘

司法院資訊處製作；財團法人民間司法改革基金會備份。
